【裁判字號】    89,上訴,688
【裁判日期】    890920
【裁判案由】    違反毒品危害防制條例
【裁判全文】
臺灣高等法院高雄分院刑事判決                    八十九年度上訴字第六八八號
    上訴人  甲○○
    即被告
右上訴人因違反毒品危害防制條例案件，不服臺灣高雄地方法院八十八年度訴字第二
四八九號，中華民國八十九年四月七日第一審判決（起訴案號：臺灣高雄地方法院檢
察署八十八年度偵緝字第一八三二號）提起上訴，本院判決如左：
    主  文
原判決撤銷。
甲○○連續施用第一毒品，處有期徒刑捌月，殘留海洛因之注射針筒貳支、夾鏈袋參
只，均沒收銷燬之；又連續施用第二級毒品，處有期徒刑肆月，殘留安非他命之吸管
壹支沒收銷燬之。應執行有期徒刑拾月；殘留安非他命之吸管壹支、殘留海洛因之注
射針筒貳支、夾鏈袋參只，均沒收銷燬之。
    事  實
甲○○前因施用毒品案件，經依臺灣高雄地方法院以八十八年度毒聲字第四七一號裁
定送觀察、勒戒後，無繼續施用毒品之傾向，由臺灣高雄地方法院檢察署檢察官於八
十八年二月十日以八十八年度偵字第九四五號不起訴處分確定。詎甲○○嗣又基於施
用第一級毒品之概括犯意，自八十八年二月間某日起至八十八年九月二十九日止，連
續在高雄市○○區○○路一三八巷四之四號之住處，以將海洛因摻入香菸內點火燃燒
之方式施用第一級毒品海洛因；復又另基於施用第二級毒品之概括犯意，自八十八年
四月二十八日十一時二十五分回溯二十四小時內之某時起，至八十八年九月二十九日
十三時三十分回溯二十四小時內某時止期間內，先後二次，在不詳地點處施用第二級
毒品甲基安非他命；經警分別於八十八年四月二十八日在高雄市○○區○○路一三八
巷四之四號、八十八年七月二十二日在高雄市前金區○○○路、八十八年九月二十九
日在高雄縣林園鄉○○村○○鄰○○路一五二號等處查獲，而於八十八年四月二十八
日查獲時並扣得殘留安非他命吸管一支，而八十八年九月二十九日查獲時並扣得殘留
海洛因之針筒二支、夾鏈袋三只等物；經依臺灣高雄地方法院以八十八年度毒聲字第
六四二一號裁定送觀察、勒戒後，有繼續施用毒品傾向。案經高雄市政府警察局移請
臺灣高雄地方法院檢察署檢察官偵查起訴。
    理  由
一、訊據被告陳祁安固坦認確曾於上開時地，以前開方式連續施用第一級毒品海洛因
    ，惟矢口否認有何施用第二級毒品甲基安非他命之犯行，辯稱：之前伊曾因病前
    往大同醫院及國軍高雄總醫院看病，且曾去幸生醫院戒海洛因毒癮，可能是醫院
    開的藥含有安非他命，而經警扣案之針筒二支、夾鏈袋三只也不是伊所有云云。
    惟查，被告於八十八年四月二十八日及同年九月二十九日經警查獲時所採集之尿
    液，經送高雄市衛生局檢驗之結果，均呈現曾施用第一級毒品及第二級毒品之陽
    性反應，有該局出具之煙毒尿液檢驗成績書二紙（檢驗號碼：高衛試煙字第Ｇ－
    五四三號及Ｆ－三０一號）在卷可稽，而所扣案之吸管，被告已自承係施用毒品
    之用（見原審八十九年三月二十一日審判筆錄），該扣案吸管經送高雄醫學院附
    設中和紀念醫院檢驗之結果，呈現有甲基安非他命之反應，有該院所出具之檢驗
    報告單一紙（檢驗編號：Ｂ0000000號）附卷可查，被告雖另辯稱係因前
    往大同醫院及國軍總醫院看病，且曾去幸生醫院戒海洛因毒癮，可能是醫院開的
    藥有安非他命云云，然經原審依職權分別向大同醫院、國軍高雄總醫院及幸生醫
    院函查之結果，其中國軍總醫院查無被告之就診紀錄，而大同醫院及幸生醫院亦
    均函覆被告雖有就醫紀錄，然各該醫院所開立之處方經服用均不會出現嗎啡或安
    非他命陽性反應，此有國軍高雄總醫院（八九）濟世二字第０五二六號函、高雄
    市立大同醫院高市大醫歷字０二三０號函及幸生醫院八十九年三月一日函三紙附
    卷可稽，且被告庭呈幸生醫院所開的藥兩包，經本院函送行政院衛生署藥物食品
    檢驗局檢驗，並未含足以使尿液呈安非他命陽性反應之成分，此有行政院衛生署
    管制藥品管理局函（管檢字第八六一一七號）在卷可佐，故被告所辯並未施用第
    二級毒品云云，顯不可採；至被告自白連續施用第一級毒品之部分，除上開由高
    雄市衛生局出具之煙毒尿液檢驗成績書二紙（即檢驗號碼：高衛試煙字第Ｇ－五
    四三號及Ｆ－三０一號）外，另被告於八十八年七月二十二日經警查獲後所採集
    之尿液經送高雄市衛生局檢驗之結果，亦呈現曾施用第一級毒品之陽性反應，有
    該局八十八年七月三十日所出具之煙毒尿液檢驗成績書一紙（檢驗號碼：高衛試
    煙字第Ｓ－七０三號）在卷可考；而所扣案之針筒二支及夾鏈袋三只經送高雄醫
    學院附設中和紀念醫院檢驗之結果，均有海洛因之陽性反應，有該院所出具之檢
    驗報告單二紙（檢驗編號：Ｂ0000000、0000000號）附卷可憑，
    被告雖辯稱針筒及夾鏈袋非其所有，然該扣案物針筒及夾鏈袋既係警方於八十八
    年九月二十九日查獲被告有施用毒品犯行時所查扣，被告復又無法明確說明該針
    筒及夾鏈袋所有人究為何人，被告所辯自難採信，被告自白施用第一級毒品之部
    分應可認與事實相符；又被告前因施用毒品案件，經依臺灣高雄地方法院八十八
    年度毒聲字第六四二一號裁定送觀察、勒戒後，認無繼續施用毒品之傾向，由臺
    灣高雄地方法院檢察署檢察官於八十八年二月十日以八十八年度偵字第九四五號
    不起訴處分確定，有不起訴處分書在卷足憑。其於五年後再犯毒品危害防制條例
    第十條之罪，經裁定送觀察勒戒，認有繼續施用毒品傾向，有臺灣高雄地方法院
    八十八年度毒聲字第六四二一號裁定及高雄看守所附設勒戒處所八十八年十一月
    十五日高所坤戒勒字第四八八八號函送之證明書一份附卷可參。綜上所述，本件
    罪證明確，被告犯行堪予認定。
二、核被告所為，係犯毒品危害防制條例第十條第一項施用第一級毒品及第二項施用
    第二級毒品之罪。其多次施用第一級及第二級毒品行為，均時間密接、分別犯構
    成要件相同之罪，均顯係基於概括犯意為之，均應依連續犯規定論處，並均加重
    其刑。有關被告施用第一級、第二級毒品犯行，其中施用第二級毒品部分被告始
    終否認，故無以明瞭其施用方法如何，然依一般常見施用第一、二級毒品之方法
    常有不同，二者之施用習慣上亦常係互為輔助，是被告施用不同之第一、二級毒
    品，應是不同時、地為之，且毒品種類不同，其施用犯意，應係另行起意，公訴
    人竟認二犯行間係基於概括犯意為之而屬連續犯，尚屬無據。又公訴人認被告施
    用第一、二級毒品之「起迄時間」（八十八年二月間起至八十八年四月廿八日止
    ）與認定上有誤及「施用之次數」未予載明，爰均予更正、補充如事實欄所載。
    被告因施用第一級毒品及第二級毒品前持有毒品之行為，本應以持有論，惟各該
    次持有毒品之行為均為其後施用毒品之行為所吸收，不另論罪。被告所犯上開連
    續施用第一級毒品及連續施用第二級毒品二罪，犯意各別，行為互異，應予分論
    併罰。被告犯罪事證已明，原審法院對其論罪科刑固非無見。惟查：(一)本件公訴
    人認被告施用第一、二級毒品係本於概括犯意，應依連續犯論處，原審法院則認
    係二罪併罰，其間不同認定，原法院未於判決理由中詳予敘明，即有未合。(二)本
    件扣案之注射針筒二支、夾鏈袋三只、吸管一支，原審於判決理由中固認定係毒
    品，然於事實欄中，則對該物品是否屬毒品則隻字未提，其間亦有矛盾。(三)原審
    既認扣案物品有第一級或第二級毒品，卻未分別於所處罪刑主文項下為沒收銷燬
    之諭知，亦有未妥。被告上訴意旨否認部分犯罪固無理由，但原判決既有上開可
    議之處，自應由本院撤銷原判決，另為適法之判決。爰審酌被告前已經因施用毒
    品而經送觀察、勒戒，惟仍不知痛改前非，猶重蹈覆轍自殘其身，然姑念犯罪後
    態度良好，坦承部分犯行，分別就連續施用第一級毒品部分，仍量處有期徒刑八
    月，就連續施用第二級毒品部分量處有期徒刑四月，並定其應執行之刑拾月，又
    敘明扣案之物「吸管一支」及「針筒二支及夾鏈袋三只」，經檢驗後，均分別有
    為甲基安非他命及海洛因之反應，已如前述，因各該容器均與其所殘留之毒品甲
    基安非他命及海洛因無法分離，均應認同屬毒品之違禁物，爰依毒品危害防制條
    例第十八條第一項之規定，分別沒收並銷燬之。
據上論斷，應依刑事訴訟法第三百六十九條第一項前段、三百六十四條、第二百九十
九條第一項前段，毒品危害防制條例第十條第一項、第二項、第十八條第一項，刑法
第十一條、第五十六條、第五十一條第五款規定，判決如主文。
本案經檢察官林炎昇到庭執行職務。
中    華    民    國 八十九     年       九       月     二十       日
                              臺灣高等法院高雄分院刑事第八庭
                                  審判長法官  郭雅美
                                        法官  莊飛宗
                                        法官  洪兆隆
右正本證明與原本無異。
施用第一級毒品部分如不服本判決，應於判決送達後十日內向本院提出上訴狀，其未
述理由者並應於提出上訴狀後十日內向本院補提理由書（應附繕本)。
施用第二級毒品部分不得上訴。
                                      書記官  葉淑華
中    華    民    國     八十九     年       九       月     二十二     日
附錄本案論罪科刑法條全文
毒品危害防制條例第十條第一項、第二項
施用第一級毒品者，處六月以上五年以下有期徒刑。
施用第二級毒品者，處三年以下有期徒刑。
                                                                       Ｇ


司法院資訊處製作；財團法人民間司法改革基金會備份。
